【裁判字號】    97,再,19
【裁判日期】    971106
【裁判案由】    巷道爭議
【裁判全文】
臺北高等行政法院裁定
                                     97年度再字第00019號
再審  原告  甲○○林杜麗華之.
            乙○○林杜麗華之.
            丙○○林杜麗華之.
再審  被告  基隆市政府
代  表  人  丁○○市長）住同.
上列當事人間因巷道爭議事件，再審原告對本院中華民國94年9
月28日94年度訴更一字第35號判決，提起再審之訴，本院裁定如
下：
    主  文
再審之訴駁回。
再審訴訟費用由再審原告負擔。
    理  由
一、按行政訴訟當事人對確定終局判決提起再審之訴，必須具有
    行政訴訟法第273 條第1 項、第2 項所列情形之一者，始得
    為之。又提起再審之訴，應以訴狀表明再審理由及關於再審
    理由並遵守不變期間之證據，為行政訴訟法第277 條第1 項
    第4 款所明定。以上為必須具備之程式，而所謂表明再審理
    由，必須指明確定判決，有如何合於行政訴訟法第273 條所
    定再審事由之具體情事始為相當，倘僅泛言有何條款之再審
    事由，而無具體情事，難謂已表明再審事由，其再審之訴之
    提起，即屬不合法，法院毋庸命其補正（最高行政法院67年
    判字第738 號判例參照）。職是，當事人提起再審之訴，應
    於再審聲請狀具體揭示原確定判決具有何種法定再審事由，
    並說明該再審事由所依據之理由。如再審聲請狀未依此項方
    法表明，或其所表明者，顯與上開法條規定之情形不相合時
    ，即難認為已對原確定判決之再審事由有具體之指摘，其再
    審之訴自難認為合法，且性質上無庸命其補正，得逕以其訴
    不合法，依行政訴訟法第278 條第1 項規定，裁定駁回之。
二、事實概要：再審原告被繼承人林杜麗華就其所有門牌號碼基
    隆市○○路1 之5 號建築物於民國66年間申請指定建築線，
    經再審被告以收文第154 號為指定，認定基地前既成巷道（
    下稱系爭巷道）寬度3 公尺在案。林杜麗華嗣於90年10月4
    日提出陳情，要求再審被告確認系爭巷道旁房屋及博愛國宅
    應自道路中心均等退讓3 公尺，以達合計6 公尺之巷道寬度
    。再審被告以90年11月5 日基府工都字第090133號函否准之
    ，林杜麗華不服，循序提起行政訴訟，經本院以91年度訴字
    第1379號判決駁回，林杜麗華不服，提起上訴，經最高行政
    法院94年度判字第301 號判決廢棄原判決，發回本院更為審
    理。嗣本院94年訴更一字第35號判決（下稱更一審判決）主
    文為「訴願決定及原處分均撤銷；被告（即再審被告）對於
    原告（即林杜麗華）申請確認基隆市○○路及愛一路間現有
    巷道寬度事件，應依本判決之法律見解對於原告作成決定；
    原告其餘之訴駁回。」，林杜麗華就不利於其部分，再提起
    上訴，於訴訟繫屬最高行政法院期間，林杜麗華死亡，由其
    繼承人甲○○、乙○○、丙○○承受訴訟，後最高行政法院
    以96年度裁字第1200號裁定（下稱原確定裁定）駁回再審原
    告之上訴，再審原告不服，對更一審判決與原確定裁定提起
    再審之訴，其中對更一審判決提起再審之訴部分，由最高行
    政法院依行政訴訟法第275 條第1 項規定，以97年度裁字第
    309 號裁定移送本院管轄。
三、再審原告對更一審判決提起再審意旨略謂：
  (一)最高行政法院94年度判字第301 號判決之理由(五)為更一審判
    決應受拘束之判決基礎，更一審判決逕自排斥不用而不予說
    明理由，違反行政訴訟法第260 條第3 項規定「受發回或發
    交之高等行政法院，應以最高行政法院所為廢棄理由之法律
    上判斷為其判決基礎」。
  (二)行政訴訟法第260 條第2 項規定「前項發回或發交判決，就
    高等行政法院應調查之事項，應詳予指示。」參酌最高行政
    法院94年度判字第301 號判決，雖未明示受發回高等行政法
    院應為調查事項，惟未明示者並非表示無調查之必要。查行
    政訴訟法第260 條第2 項立法理由「為避免往覆更審，徒增
    訟累」，故更一審判決可就最高法院發回更審意旨推論有無
    調查之必要，如無調查之必要，於言詞辯論程序中闡明告知
    訴訟當事人不予調查。惟更一審明知再審原告有求予調查「
    足見系爭巷道寬度如何似不確定，客觀上足以損害上訴人（
    即再審原告）權益之因果關係以為證據評價」，卻未於判決
    理由中說明證據評價，即屬違背前開最高行政法院判決理由
    (三)之意旨，違反行政訴訟法第260 條第2 、第3 項規定。
  (三)更一審判決逕自排斥再審原告依台灣省建築管理規則第4 條
    第1 項第3 款規定作為本件原因事實博愛國宅背面臨有系爭
    巷道66年指定建築線154 號之適用而不備理由，同時有不解
    釋、不適用下列規定：行政訴訟法第125 條第1 項「行政法
    院應依職權調查事實關係，不受當事人主張之拘束」、第2
    項「審判長應注意使當事人得為事實上及法律上適當完全之
    辯論」，第133 條「行政法院於撤銷訴訟，應依職權調查證
    據。」，第141 條第1 項「調查證據之結果，應告知當事人
    為辯論。」，第17條準用民事訴訟法第281 條、第282 條「
    法律上推定之事實無反證者，無庸舉證。」、「法院得依已
    明瞭之事實，推定應證事實之真偽。」，為消極不適用訴訟
    程序當然有違背法令之情狀，具有行政訴訟法第254 條第2
    項規定之上訴理由。
  (四)請求廢棄更一審判決所認再審原告一部無理由駁回之部分；
    再審訴訟費用由再審原告負擔。
四、本院查，上訴與再審之意義與功能不同，兩者法定要件亦屬
    有異，不容混淆通用。再審原告指摘更一審判決有不以最高
    行政法院發回理由為判決基礎、判決不備理由、違背訴訟程
    序等情形，係以提起上訴之事由提起本件再審之訴，且再審
    原告亦未具體表明更一審判決有何行政訴訟法第273 條第1
    項、第2 項之法定再審理由及證據，泛以上揭理由提起本件
    再審之訴，揆諸首揭說明，其再審之訴即難謂合法，應予駁
    回。
五、依行政訴訟法第278 條第1 項、第104 條、民事訴訟法第95
    條、第78條、第85條第1項前段，裁定如主文。
中    華    民    國    97    年    11    月    6     日
                   臺北高等行政法院第四庭
                             審判長法  官  鄭小康
                                   法  官  周玫芳
                                   法  官  陳秀
上為正本係照原本作成。
如不服本裁定，應於送達後10日內向本院提出抗告狀（須按他造
人數附繕本）。
中    華    民    國    97    年    11    月    6     日
                                   書記官  楊子鋒


司法院資訊處製作；財團法人民間司法改革基金會備份。
